【裁判字號】    97,消債更,73
【裁判日期】    971112
【裁判案由】    更生
【裁判全文】
臺灣桃園地方法院民事裁定            97年度消債更字第73號
聲  請  人
即  債務人  甲○○
代  理  人  廖克明律師
複  代理人  乙○○
上列聲請人因消費者債務清理事件聲請更生，本院裁定如下：
    主  文
聲請駁回。
聲請費用由聲請人負擔。
    理  由
一、按債務人與金融機構協商成立者，不得聲請更生或清算，但
    因不可歸責於己之事由，致履行顯有重大困難者，不在此限
    ；本條例施行前，債務人依金融主管機關協調成立之中華民
    國銀行公會會員辦理消費金融案件無擔保債務協商機制與金
    融機構成立之協商，準用前項之規定，消費者債務清理條例
    （下稱本條例）第151 條第5 項、第6 項分別定有明文。又
    聲請更生或清算不合程式或不備其他要件者，法院應以裁定
    駁回之，但其情形可以補正者，法院應定期間先命補正。
二、聲請意旨略以：聲請人有不能清償債務情事，在本條例施行
    前，曾依照中華民國銀行公會會員辦理消費金融案件無擔保
    債務協商機制與金融機構成立協商，且聲請人所負無擔保或
    無優先權之債務總額未逾新台幣（下同）1,200 萬元，復未
    經法院裁定開始清算程序或宣告破產。惟因有不可歸責於聲
    請人之事由存在且致履行協商條件有重大困難，為此，為本
    件更生之聲請云云。
三、經查：
  (一)債務人於本件更生聲請前，確於95年12月14日依金融主管機
    關協調成立之中華民國銀行公會會員辦理消費金融案件無擔
    保債務協商機制與金融機構成立協商乙節，固據聲請人提出
    協議書、無擔保債務還款計劃影本各1 件為據，經核屬實。
    然聲請人之聲請狀僅稱：「聲請人當時無固定收入且需扶養
    母親，客觀上無法依原協商條件履行，而毀諾。」云云，本
    院就聲請人提出之債權人清冊、財產及收入狀況說明書無從
    判斷是否有本條例第151 條第5 項規定之「因不可歸責於己
    之事由，致履行顯有重大困難者」之情形存在，遂於97年5
    月30日裁定命聲請人於收受裁定後7 日內補正釋明因不可歸
    責於己而致履行與各債權銀行成立之協商有重大困難之事由
    及證明文件，用以查核聲請人之財產變動狀況及協商情形；
    聲請人於97年6 月5 日具狀補正，並稱其每月固定薪資約為
    33,000元，協商條件過於嚴苛，逾聲請人償還能力，造成聲
    請人每月向親友借貸14,000元，始能順利繳納協商款項，並
    於繳納14期後因借貸無門而毀諾云云。惟查，聲請人自87年
    4 月4 日起即在樺楠紙業印刷品有限公司服務迄今，其95及
    96 年 度分別領取薪資401,200 元及453, 600元，平均每月
    薪資則為33,433元及37,800元，有聲請人提出之在職證明書
    、財政部臺灣省北區國稅局95年度、96年度綜合所得稅各類
    所得資料清單2 件附卷可稽，足徵聲請人前經協商時，其收
    入情況與本件聲請時未有不同。
  (二)聲請人於協商成立後自96年1 月起依約每月償還協商金額19
    ,071 元 至97年3 月止，共14期合計266,994 元，毀諾前後
    財產並無明顯變動，聲請人雖稱其每月向親友借貸14,000元
    云云，惟未舉證以明其說；且觀諸聲請人提出之南山人壽保
    險股份有限公司人壽保險要保書及保險費送金單，聲請人自
    89年起迄今每月須繳納全家之保險費高達7,260 元（聲請人
    1,971 元＋配偶劉鳳枝1,232 元＋長子李仁凱2,102 元＋長
    女李品萱1,955 元＝7,260 元），聲請人既主張須借貸度日
    ，理應終止上揭保險契約，將該筆支出移作生活必需費用或
    償還債務。是以，聲請人有無據實控制及說明其必要支出狀
    況，已屬可疑。綜上，既然聲請人財務狀況未變動（或重大
    變動）之情形下，實不能僅依聲請人籠統陳述「協商條件過
    於嚴苛，逾聲請人償還能力，造成聲請人每月向親友借貸14
    ,000元，始能順利繳納協商款項」，即遽予認定有何客觀、
    突發事故等不可歸責事由存在，使聲請人自97年4 月起不能
    再為履行或履行有重大困難；況且，從聲請人履行協商條件
    至97年3 月止，恰在本條例施行之前（97年4 月11日施行）
    毀諾，亦見聲請人係故為不依協商成立之條件為履行，顯屬
    任意毀諾已成立之協商而濫用本條例更生清理程序；此外，
    聲請人亦未能再提出其係因不可歸責於己之事由，致履行上
    開協議內容顯有重大困難之其他證據，是本件聲請人聲請更
    生，既違背本條例第151 條第6 項之規定，且上開欠缺又屬
    無從補正，依上說明，自應駁回其更生之聲請。
四、爰裁定如主文。
中    華    民    國    97    年    11    月    12    日
                  民事第二庭    法  官  王耀興
如不服本裁定，應於裁定送達後10日內，以書狀向本院提出抗告
，並繳納抗告費新臺幣1千元。
中    華    民    國    97    年    11    月    12    日
以上係按照原本作成。
                                書記官  李宛儒


司法院資訊處製作；財團法人民間司法改革基金會備份。
